【裁判字號】    95,易,1317
【裁判日期】    950630
【裁判案由】    詐欺等
【裁判全文】
臺灣臺中地方法院刑事判決              95年度易字第1317號
公  訴  人  臺灣臺中地方法院檢察署檢察官
被      告  丙○○
上列被告因詐欺等案件，經檢察官提起公訴（95年度偵緝字第78
7、788、789、790號），被告於準備程序中就被訴事實為有罪之
陳述，本院合議庭裁定由受命法官獨任進行簡式審判程序，本院
判決如下：
    主  文
丙○○連續幫助意圖為自己不法之所有，以詐術使人將本人之物
交付，累犯，處有期徒刑肆月，如易科罰金，以佰元折算壹日
；又幫助意圖為自己不法之所有，以恐嚇使人將本人之物交付，
未遂，累犯，處有期徒刑月，如易科罰金，以佰元折算壹日
。應執行有期徒刑陸月，如易科罰金，以佰元折算壹日。
    犯罪事實
一、丙○○前因竊盜案件，經臺灣高等法院臺中分院判處有期徒
    刑1年確定，於民國（下同）93年8月5日縮短刑期假釋付保
    護管束出監，於93年9月1日縮刑期滿而執行完畢。詎猶不知
    悔改，明知一般人收集金融帳戶使用常與財產犯罪密切相關
    ，且取得他人存摺之目的在於收取贓物及掩飾犯行，並逃避
    檢警查緝，竟不顧他人所可能遭害之危險，仍以縱若有人持
    以犯罪亦無違反其本意之意思，先後於94年5月19日、同年6
    月18日、同年6月21日，在其所居住臺中市○○路水準飯店
    附近之套房，將自己開設之：(1)中華郵政大甲郵局，帳號
    00000000000000號；(2)臺中商業銀行沙鹿分行（起訴書誤
    植為大甲分行），帳號000000000000號；(3)第一商業銀行
    大甲分行，帳號00000000000號；(4)台灣中小企業銀行大甲
    分行，帳號00000000000號等金融機構之存摺、提款卡及密
    碼，交付予真實姓名不詳、年約四十歲、綽號「阿寬」之成
    年男子（各該帳戶開戶及交付時間如附表一所示），而容任
    他人使用其上開帳戶遂行犯罪。
（一）取得附表一編號1至3所示帳戶存摺、提款卡及密碼之犯罪
      集團成員，即分別基於詐欺取財之犯意，以下列方式，向
      他人訛詐財物：
  １、94年6月中旬某日，姓名年籍不詳自稱「李詩瑛」之成年
      女子，以00-00000000號電話（按係巫應郎向東森寬頻電
      信公司申辦，巫應郎另由臺灣臺中地方法院檢察署通緝中
      ）向乙○○謊稱中獎，惟需先行匯款始得領獎云云，致使
      乙○○陷於錯誤，而於94年6月27日匯款新台幣（下同）
      58,000元至丙○○之上開大甲郵局帳戶中（詳如附表二編
      號1所示），旋即提領一空。
  ２、戊○○於94年6月29日，因見自由時報刊登代辦貸款廣告
      ，遂以其所留聯絡電話0000-000000號（按係李麗桂向和
      信電訊公司申辦，李麗桂另由臺灣南投地方法院檢察署偵
      辦）及0000-000000號（按係郭文昌向臺灣大哥大公司申
      辦，郭文昌另由臺灣高雄地方法院檢察署偵辦）行動電話
      ，與姓名年籍不詳自稱「林先生」之成年男子連絡後，「
      林先生」謊稱需先行繳交38,000元保證金方能貸款，後又
      以繳交公證費用為由，致使戊○○陷於錯誤而陸續於附表
      二編號2所示時間，將附表二編號2所示款項匯入丙○○之
      第一商業銀行大甲分行帳戶中，合計遭詐騙66,400元。（
      戊○○另匯款18,000元至不詳帳號之華南銀行帳戶內、及
      匯款15,000元至至徐玉衡之華僑銀行鳳山分行帳號000000
      00000000號帳戶部分，均另由檢察官偵辦）
  ３、於94年7月4日上午8時30分許，以電話向甲○○謊稱獲得
      獎金8,689,753元，獎金現存於香港恆生銀行，需匯款加
      入臨時會員始得領獎，致甲○○陷於錯誤，於撥打犯罪集
      團成員提供之00000000000000號電話查證後，即分別於附
      表二編號3所示時間，將附表二編號3所示款項，匯入丙○○之臺中商業銀行沙鹿分行帳戶中，合計遭詐騙32萬元。
      （甲○○另匯款2萬元、4萬元、20萬元至何文正之台灣銀
      行大甲分行帳戶、及匯款6萬元至游文祺之彰化商業銀行
      大甲分行帳戶等部分，均由檢察官另行偵辦）
（二）取得附表一編號4所示帳戶存摺、提款卡及密碼之犯罪集
      團成員，基於恐嚇取財之犯意，於94年8月4日上午9時許
      ，以電話向丁○○告以：係松山區綽號「黑松」之黑道大
      哥，因有案在身需要跑路費，若不從則要對其家人不利等
      語恫嚇，要求丁○○匯款25萬元至丙○○之台灣中小企業
      銀行大甲分行帳戶，嗣因丁○○認係詐騙手段而未匯款。
二、案經臺中縣警察局大甲分局報告暨臺北市政府警察局大安分
    局報告臺灣臺北地方法院檢察署呈請臺灣高等法院檢察署檢
    察長令轉臺灣臺中地方法院檢察署檢察官偵查起訴。
    理  由
一、上揭犯罪事實，業據被告丙○○於本院審理時坦承不諱，分
    別核與被害人乙○○、戊○○、甲○○等人於警詢時、被害
    人丁○○於警詢、偵訊時指述遭詐騙情節，及證人郭文昌、
    李麗桂於警詢中證述內容相符，並有中華郵政股份有限公司
    大甲郵局存簿儲金第000000-0號開戶基本資料及歷史交易清
    單、郵政國內匯款執據、台新國際商業銀行94年8月15日台
    新作集字第9409441號函覆提款機監視錄影畫面翻拍照片2張
    、東森寬頻電信通聯調閱查詢單、戊○○存摺影本、國泰世
    華商業銀行匯出匯款回條2紙、第一商業銀行大甲分行00000
    000000號帳戶之開戶基本資料及交易明細資料、提款機監視
    錄影畫面翻拍照片4張、臺灣大哥大股份有限公司電信通聯
    調閱查詢單、和信電訊通聯調閱查詢單、彰化銀行匯款回條
    聯、臺中商業銀行沙鹿分行帳號000000000000號帳戶之資金
    往來交易明細及開戶資料、臺灣中小企業銀行大甲分行帳號
    00000000000號帳戶之開戶資料、存提款明細表及客戶基本
    資料查詢、詐騙帳戶通報警示及詐騙電話斷話申請表、臺北
    市政府警察局大安分局受理刑事案件報案三聯單、臺北市政
    府警察局大安分局臥龍街派出所刑案報案處理系統詳細資料
    等附卷可稽。
二、今日一般人至銀行開設帳戶並非難事，如非供犯罪之非法使
    用，衡情，自無置自己名義帳戶不用，而取得他人帳戶使用
    之必要。且金融存款帳戶事關存戶個人財產權益之保障，其
    與存戶印鑑章結合，具高度專有性，除非本人或與本人親密
    關係者，難認有何理由可自由流通使用該存摺，一般人皆有
    妥為保管防阻他人任意使用之認識，縱因特殊情況偶有交付
    他人使用之需，亦必然深入瞭解用途後再行提供以使用，方
    符常情。而該等專有物品如落入不明人士手中，極易被利用
    為與財產有關之犯罪工具，此又係具備一般生活智識者皆能
    體察之常識；參以邇來詐欺者使用他人存摺作為指示被害人
    匯款工具之犯罪類型層出不窮，並廣經媒體披載，凡對社會
    動態尚非全然不予關注者均能知曉。被告丙○○對此當無不
    知之理，則縱使並不確知取得帳戶之人係以何種方法於何時
    地為何種犯罪行為，亦無法確知所提供之帳戶，係遭他人用
    以對何人實施犯罪行為，惟對於其所提供之上揭帳戶，將遭
    人作為犯罪所得財物匯入及提領之工具使用，應有概括之認
    識，且可預見其發生，竟仍同意提供，顯對帳戶供他人取得
    不法犯罪所得之用，亦不違背其本意，且其無確信帳戶不至
    遭利用為犯罪之用，仍將帳戶提供他人，足認被告實有幫助
    他人犯罪之不確定故意至明。是以，被告丙○○前開自白，
    確與犯罪事實相符，堪予採信。本件事證明確，被告上開犯
    行，洵堪認定。
三、查事實欄一（一）所示犯罪集團成員分別基於意圖為自己不
    法所有之犯意，以事實欄一（一）1至3所述之方式為詐術，
    使被害人乙○○、戊○○、甲○○陷於錯誤，而將本人之物
    交付，該犯罪集團成員所為，係犯刑法第339條第1項詐欺取
    財罪；事實欄一（二）所示犯罪集團成員基於意圖為自己不
    法所有之犯意，聲稱其為黑道大哥需跑路費，並以若不從則
    要對其家人不利等語恐嚇丁○○，要求丁○○給付25萬元，
    惟因丁○○察覺為詐騙手段而未匯款，該犯罪集團成員所為
    ，係犯刑法第346條第3項、第1項之恐嚇取財未遂罪。被告
    丙○○僅參與提供金融機關帳戶予他人供詐欺取財、恐嚇取
    財使用，並無證據證明其有參與詐欺取財或恐嚇取財之行為
    ，抑或有與本件犯罪集團成員有詐欺取財或恐嚇取財之犯意
    聯絡，是被告丙○○基於幫助之意思，參與詐欺取財及恐嚇
    取財構成要件以外之行為，均為幫助犯。是核被告丙○○所
    為，係犯刑法第339條第1項詐欺取財罪之幫助犯及第346條
    第3項、第1項恐嚇取財未遂罪之幫助犯。被告於94年5月19
    日及同年6月18日，提供附表一編號1、2所示二本帳戶存摺
    、提款卡及密碼之行為，時間緊接，方法相同，觸犯構成要
    件相同之罪名，顯係基於概括犯意為之，應依連續犯規定論
    以一連續幫助詐欺取財罪；而被告於94年6月20日，提供附
    表一編號3及4二本帳戶存摺、提款卡及密碼後，經各正犯分
    別持供詐欺取財及恐嚇取財未遂等犯罪之用，而同時觸犯幫
    助詐欺取財罪與幫助恐嚇取財未遂罪等數罪，係一行為而觸
    犯數罪名，屬想像競合，應依刑法第55條規定，從一重之幫
    助恐嚇取財未遂罪處斷。被告上開幫助恐嚇取財犯行既為未
    遂犯，爰依刑法第26條前段之規定，按既遂犯之刑度減輕其
    刑。被告所犯連續幫助詐欺取財罪與幫助恐嚇取財未遂罪間
    ，因犯意各別、行為互殊，應分論併罰。又被告丙○○前因
    竊盜案件，經臺灣高等法院臺中分院判處有期徒刑1年確定
    ，於93年8月5日縮短刑期假釋付保護管束出監，於93年9 月
    1日縮刑期滿而執行完畢等情，有臺灣臺中地方法院檢察署
    刑案資料查註紀錄表及臺灣高等法院被告全國前案紀錄表附
    卷可參，其於刑之執行完畢後五年內再犯有期徒刑以上之罪
    ，係屬累犯，應依刑法第47條規定加重其刑，其中幫助詐欺
    取財部分，應與前述連續犯加重其刑之規定遞加重其刑後，
    再與前述從犯減輕其刑之規定先加後減之，幫助恐嚇取財未
    遂罪部分則先加重後，再與前述從犯、未遂犯減輕其刑之規
    定先加後遞減之。爰審酌被告分別申辦四個金融機構帳戶後
    ，隨即將存摺、提款卡及密碼提供予綽號「阿寬」之成年男
    子，之後該些帳戶即成為犯罪集團成員用以收取不法犯罪所
    得之工具，且被害人匯入之款項數額非少，所生損害均不輕
    ，且其枉顧交付個人帳戶予陌生人可能淪為他人犯罪之工具
    ，助長財產犯罪者遂行詐欺及恐嚇取財之目的，同時使詐欺
    及恐嚇取財者得以隱匿真實身分，增加查緝罪犯之困難，助
    長犯罪氣焰，危害社會治安；再考之被告犯後坦認犯行，態
    度良好等一切情狀，分別量處如主文所示之刑，並均諭知易
    科罰金之折算標準，及定其應執行之刑、諭知易科罰金之折
    算標準。
據上論斷，應依刑事訴訟法第273條之1第1項、第299條第1項前
段、刑法第30條、第339條第1項、第346條第3項、第1項、第56
條、第55條、第26條前段、第47條、第41條第1項前段、第51條
第5款、罰金罰鍰提高標準條例第1條前段、第2條，判決如主文
。
中    華    民    國    95    年    6     月    30    日
                  刑事第三庭    法  官  吳進發
上正本證明與原本無異。
如不服本判決，應於送達後十日內向本院提出上訴狀（須附繕
本），上訴於台灣高等法院台中分院。
                                書記官  李國敬
中    華    民    國    95    年    6    月    30    日
附錄論罪科刑法條：
中華民國刑法第339條第1項
意圖為自己或第三人不法之所有，以詐術使人將本人或第三人之
物交付者，處5年以下有期徒刑、拘役或科或併科1千元以下罰金
。
中華民國刑法第346條第3項、第1項（單純恐嚇罪）
意圖為自己或第三人不法之所有，以恐嚇使人將本人或第三人之
物交付者，處6月以上5年以下有期徒刑，得併科1千元以下罰金
。
以前項方法得財產上不法之利益，或使第三人得之者，亦同。
前二項之未遂犯罰之。
 附表一：
┌──┬──────────┬──────┬──────┐
│編號│  金融帳戶及帳戶    │  開戶時間  │交付存摺時間│
├──┼──────────┼──────┼──────┤
│ 1  │中華郵政大甲郵局    │94年5月18日 │94年5月19日 │
│    │00000000000000號    │            │            │
├──┼──────────┼──────┼──────┤
│ 2  │臺中商業銀行沙鹿分行│94年6月17日 │94年6月18日 │
│    │000000000000號      │            │            │
├──┼──────────┼──────┼──────┤
│ 3  │第一商業銀行大甲分行│94年6月20日 │94年6月21日 │
│    │00000000000號       │            │            │
├──┼──────────┼──────┼──────┤
│ 4  │台灣中小企業銀行大甲│94年6月20日 │94年6月21日 │
│    │分行                │            │            │
│    │00000000000號       │            │            │
└──┴──────────┴──────┴──────┘
附表二：
┌─┬───┬──────────┬────┬─────┐
│編│被害人│   金融帳戶及帳號   │匯款時間│ 詐騙金額 │
│號│      │                    │        │（新臺幣）│
├─┼───┼──────────┼────┼─────┤
│1 │乙○○│中華郵政大甲郵局    │94.06.27│  58,000元│
│  │      │00000000000000號    │        │          │
├─┼───┼──────────┼────┼─────┤
│2 │戊○○│第一商業銀行大甲分行│94.06.29│   9,200元│
│  │      │00000000000號       ├────┼─────┤
│  │      │                    │94.06.29│  10,000元│
│  │      │                    ├────┼─────┤
│  │      │                    │94.06.29│  19,200元│
│  │      │                    ├────┼─────┤
│  │      │                    │94.06.30│   9,000元│
│  │      │                    ├────┼─────┤
│  │      │                    │94.07.01│  19,000元│
├─┼───┼──────────┼────┼─────┤
│3 │甲○○│臺中商業銀行沙鹿分行│94.07.05│ 200,000元│
│  │      │000000000000號      ├────┼─────┤
│  │      │                    │94.07.06│ 120,000元│
└─┴───┴──────────┴────┴─────┘


司法院資訊處製作；財團法人民間司法改革基金會備份。
